臺灣臺北地方法院刑事判決　　　　　　　100年度易字第274號
公　訴　人　臺灣臺北地方法院檢察署檢察官
被　　　告　林文凱
上列被告因詐欺案件，經檢察官聲請簡易判決處刑（99年度偵字
第27405號），本院認不宜以簡易判決處刑，改依通常程序審理
，本院判決如下：
    主  文
林文凱無罪。
    理  由
一、本件聲請簡易判決處刑意旨略以：被告林文凱明知將自己金
    融機構帳戶提供他人使用，他人將可能利用所提供之帳戶遂
    行詐欺取財之犯行，竟仍基於幫助他人實施詐欺取財之不確
    定故意，於民國99年8月17日前某日，在不詳地點，將其所
    申辦華南商業銀行永吉分行（下稱華南銀行）帳號00000000
    0000號帳戶之提款卡、密碼交付予姓名、年籍不詳之詐欺集
    團成員，容任其使用上開帳戶作為詐欺取財時匯款之用。嗣
    該詐欺集團成員取得前開提款卡及密碼後，意圖為自己不法
    之所有，而為如附表所示之詐欺犯行，致陳怡儒、楊蕙綺分
    別陷於錯誤，而匯款至林文凱之上開華南銀行帳戶內。嗣經
    陳怡儒、楊蕙綺發覺受騙後，報警循線查悉上情。因認被告
    涉有刑法第30條、第339條第1項之幫助詐欺取財罪等語。
二、按犯罪事實應依證據認定之，無證據不得認定其犯罪；又不
    能證明被告犯罪者，應諭知無罪之判決，刑事訴訟法第154
    條第2項、第301條第1項分別定有明文。所謂認定犯罪事實
    之證據，係指足以認定被告確有犯罪行為之積極證據而言，
    如未發現相當證據，或證據不足以證明，自不能以推測或擬
    制之方法，以為裁判基礎（最高法院40年臺上字第86號判例
    要旨參照）。另認定犯罪事實所憑之證據，雖不以直接證據
    為限，間接證據亦包括在內；然無論直接或間接證據，其為
    訴訟上之證明，均須於通常一般人均不致有所懷疑，而得確
    信其為真實之程度，始得據為有罪之認定，倘其證明尚未達
    到此一程度，而有合理之懷疑存在時，即應為有利於被告之
    認定，更不必有何有利之證據（最高法院30年上字第816 號
    、76年台上字第4986號判例要旨參照）。
三、公訴人認被告涉有前開幫助詐欺取財罪嫌，無非係以被告之
    供述、告訴人陳怡儒、被害人楊蕙綺之指述、被告之華南銀
    行客戶基本資料表、存款往來明細表暨對帳單、被害人楊蕙
    綺之郵局交易明細表1紙等，為其主要論據。
四、證據能力部分：
    按被告以外之人於審判外之陳述，雖不符刑事訴訟法第159
    條之1、159條之2、159條之3、159條之4等規定，而經當事
    人於審判程序同意作為證據，法院審酌該言詞陳述或書面陳
    述作成時之情況，認為適當者，亦得為證據。當事人、代理
    人或辯護人於法院調查證據時，知有第159條第1項不得為證
    據之情形，而未於言詞辯論終結前聲明異議者，視為有前項
    之同意，刑事訴訟法第159條之5定有明文。本案當事人就下
    述各項證據方法之證據能力，於言詞辯論終結前均未異議，
    而經本院審酌各該證據方法之作成時，並無其他不法之情狀
    ，均適宜為本案之證據，依刑事訴訟法第159條之5之規定，
    有證據能力。
五、訊據被告林文凱固坦承本件華南銀行永吉分行帳號00000000
    0000號之帳戶為其申設之事實，惟堅詞否認有何幫助詐欺犯
    行，辯稱：該帳戶之提款卡是由我哥哥林友山使用，不是我
    在使用，我哥哥有一天說提款卡不見了，我們就打電話去辦
    掛失云云。惟查：
  (一)被告於90年2月9日，向華南銀行永吉分行申請開設上開帳戶
    等情，業經被告坦承無訛，並有被告上開帳戶之開戶資料在
    卷可按（見99年度偵字第27405號偵查卷第39至40頁），且
    而詐騙集團成員於附表所示時間，以附表所示之詐騙手法，
    致被害人陳怡儒、楊蕙綺均陷於錯誤，分別依指示將附表所
    示金額匯入至被告上開帳戶內，旋即遭提領一空等情，業據
    被害人陳怡儒、楊蕙綺於警詢中指述綦詳（見前揭偵查卷第
    14 至16頁及第25至26頁），復有被害人楊蕙綺所提供之郵
    局交易明細表及被告上開帳戶之存摺往來明細表暨對帳單在
    卷可稽（見前揭偵查卷第22頁、第41至45頁），足認詐騙集
    團成員確有使用被告之帳戶收取詐欺款項。
  (二)證人即被告之哥哥林友山於本院審理時證稱：華南銀行帳戶
    是我在使用的，提款卡的密碼，是我的生日660610，因為我
    本身有卡債，若是有錢都會被扣走。房租匯款，我與我弟弟
    是一人出一半，弟弟把錢給我，我就以這個帳戶來匯款，最
    後一次6月份匯款之後，弟弟說台新銀行房租轉帳可以免收
    手續費，所以開始從6月份以後，就從台新銀行下去轉帳，
    華南銀行提款卡就沒有在使用了。提款卡我沒有交給誰，我
    8月份我找工作的時候，我覺得一家很可疑，他要我影印駕
    照及華南銀行存摺封面，但是我沒有交給他提款卡，但是提
    款卡就不見了，所以我才一直覺得很可疑那個，應徵時對方
    有問我提款卡的密碼，我想要應徵工作，所以對方問我密碼
    我就講是以我的生日作為密碼，對方就說這樣不安全，他們
    說提款卡密碼要記好，因為客戶會拿錢給我，我要轉帳給他
    們公司，我覺得很奇怪。提款卡之前有時候會放在皮夾或是
    放在包包裡面，提款卡無緣無故就不見，我也不知道是什麼
    時候不見的，說真的我也不知道去應徵工作時提款卡是否還
    在。那天晚上我在整理包包，發現提款卡不見了，我就打電
    話到華南銀行去掛失，華南銀行說不是本人沒有辦法掛失，
    所以我就請我弟弟本人打電話去掛失。我弟弟是怕說到時候
    又變成我的事情，所以想說要不然就說是遺失好了，不是我
    告訴我弟弟到檢察官那邊或是法庭要說謊，我弟弟是想說是
    否他攬下來，這樣就沒事了等語（見本院卷第40頁背面至第
    43頁背面），佐以被告於本院審理時供稱：華南銀行開戶之
    後，我一開始有用過使用華南銀行帳戶的提款卡，那時候的
    密碼應該是家裡電話。之後帳戶是由我哥哥在使用的，當時
    之所以去開戶，是為了匯房租使用的，是我領薪水之後，我
    拿錢給我哥哥林友山，我哥哥去匯，因為我與我哥哥房租是
    一人一半，我與我哥哥是住在一起。存摺是放在我這邊，提
    款卡是在我哥哥那邊，我哥哥在使用，印章是放在家裡。我
    哥哥有跟我說他有一次去應徵工作，他懷疑提款卡是掉在那
    邊，99年8月提款卡的密碼應該是會用我哥哥的生日作為密
    碼。之所以從警詢、偵查以及準備程序中沒有說明華南銀行
    帳戶大部分都是哥哥在使用，是因為我擔心哥哥的信用本來
    就不好。我是長時間都把華南銀行提款卡交給哥哥使用，是
    哥哥發現提款卡不見跟我說的，就是有一天我休假，時間是
    在八月多，哥哥有告訴我說，他有要掛失，但是非本人銀行
    不讓他掛失，所以我才又打電話去辦理掛失。我在99年7 月
    去掛失三家銀行的提款卡部份，與華南銀行提款卡不見的部
    份無關等語（見本院卷第37至39頁背面），且觀諸被告上開
    帳戶之存摺往來明細表暨對帳單之內容，自96年1月7日起至
    99年6月14日為止，該帳戶內有多筆以被告之名義存入現金
    ，此有前揭帳戶之存摺往來明細表暨對帳單在卷可參（見前
    揭偵查卷第41至45頁），足證被告辯稱華南銀行提款卡係交
    付予證人林友山使用，非由被告保管中，應屬實在，堪予採
    信。
  (三)一般人對於社會事物之警覺性或風險評估，常因人而異，且
    與受教程度、從事之職業、心智是否成熟，並無必然之關連
    ，此觀諸詐騙集團之詐騙手法經政府大力宣導及媒體大幅報
    導後，仍有高級知識分子受騙之情形，即可明瞭，況一般幫
    助詐欺案件，係將帳戶交給向無相當信賴關係之陌生人，致
    犯罪集團得以利用，惟此與基於對親友之情誼及信任而將帳
    戶提供於該等人使用之情形有別，兩者當不能等同視之，查
    證人林友山係被告之親哥哥，證人林友山因銀行帳戶使用之
    需要而向被告借用華南銀行帳戶，被告係基於其與證人林友
    山間親兄弟之信任關係，而將其所有華南銀行提款卡、密碼
    借予證人林友山使用，尚與常情無違，此與自行將帳戶交由
    陌生人使用之情形有異，公訴人據此認定被告有幫助詐欺之
    不確定故意，顯屬率斷。
六、綜上所述，本件公訴人所舉上開證據尚不足以證明被告有幫
    助詐欺取財犯行。此外，本院復查無其他積極證據足以證明
    被告確有上開犯行，揆諸上開法條及判例意旨，本件不能證
    明被告犯罪，自應為被告無罪之諭知。
據上論斷，應依刑事訴訟法第452條、第301條第1項，判決如主
文。
本案經檢察官郭郁到庭執行職務。
中    華    民    國   100    年    5     月    20    日
                  刑事第七庭    審判長法  官  林庚棟
                                      法  官  林勇如
                                      法  官  章曉文
以上正本證明與原本無異。
如不服本判決應於收受送達後10日內向本院提出上訴書狀，並應
敘述具體理由；其未敘述上訴理由者，應於上訴期間屆滿後20日
內向本院補提理由書（均須按他造當事人之人數附繕）「切勿逕
送上級法院」。
                                      書記官  林義盛
中    華    民    國   100    年    5     月    20    日
附表
 ┌──┬────┬───────┬───┬────┐
 │編號│被害人  │實施詐術之時間│施用詐│匯款金額│
 │    │        │及方法        │術之時│(新臺幣)│
 │    │        │              │間    │        │
 ├──┼────┼───────┼───┼────┤
 │ 1  │陳怡儒  │詐騙集團在雅虎│99月8 │5,700元 │
 │    │        │奇摩拍賣網站上│日15日│        │
 │    │        │，以「Sakulaja│8時56 │        │
 │    │        │ne」帳號刊登訊│分    │        │
 │    │        │息佯稱「販賣泡│      │        │
 │    │        │水機」供不特定│      │        │
 │    │        │人競標購買，致│      │        │
 │    │        │陳怡儒陷於錯誤│      │        │
 │    │        │，於99年8月15 │      │        │
 │    │        │日下標購買，並│      │        │
 │    │        │於右列時間、金│      │        │
 │    │        │額匯款至被告上│      │        │
 │    │        │開帳戶，旋為詐│      │        │
 │    │        │騙集團成員提領│      │        │
 │    │        │一空。        │      │        │
 ├──┼────┼───────┼───┼────┤
 │ 2  │楊蕙綺  │詐騙集團在雅虎│99年8 │4,000元 │
 │    │        │奇摩拍賣網站上│17日13│        │
 │    │        │，以「tokyomas│時36分│        │
 │    │        │amune」帳號刊 │      │        │
 │    │        │登佯稱「販賣MP│      │        │
 │    │        │300 型拍立得相│      │        │
 │    │        │機」供不特定人│      │        │
 │    │        │競標購買，楊蕙│      │        │
 │    │        │綺私下與賣家聯│      │        │
 │    │        │繫後，欲購買該│      │        │
 │    │        │商品，致楊蕙綺│      │        │
 │    │        │陷於錯誤，而於│      │        │
 │    │        │右列時間、金額│      │        │
 │    │        │匯款至被告上開│      │        │
 │    │        │帳戶，旋為詐騙│      │        │
 │    │        │集團成員提領一│      │        │
 │    │        │空。          │      │        │
 └──┴────┴───────┴───┴────┘